ACORDAO-COMPLETO-2383253

ACÓRDÃO 12520/2019 ATA 42/2019 - SEGUNDA CÂMARA

VISTOS, relatados e discutidos estes autos de Tomada de Contas Especial (TCE) instaurada pela Caixa Econômica Federal (CAIXA) , em desfavor de seu ex-empregado, Sr. Cláudio Lysías Gonçalves, então Técnico Bancário, em razão de dano ao Erário ocorrido em virtude de desvio de recursos oriundo de pagamentos fraudulentos em contas do FGTS e PIS, operacionalizados por ele na Agência Dezenove de Março-SP, mediante a ocorrência de saques com Alvarás Judiciais falsos ou sem a devida documentação, conforme fatos apurados no Processo Administrativo - SP.1610.2004.A.000005;
ACORDAM os Ministros do Tribunal de Contas da União, reunidos em Sessão de 2ª Câmara, diante das razões expostas pelo Relator, com fundamento nos arts. 1º, inciso I; 12, § 3º; 16, inciso III, alíneas "c" e "d"; 19; 23, inciso III; 28, inciso II; c/c os arts. 209, 210 e 214, inciso III, alínea "a"; e 267 do Regimento Interno do Tribunal, em:
9.1. considerar revel, para todos os efeitos, o Sr. Cláudio Lysías Gonçalves, dando prosseguimento ao presente processo, com fulcro no art. 12, § 3º, da Lei 8.443/1992;
9.2. julgar irregulares as contas do Sr. Cláudio Lysías Gonçalves, condenando-o ao pagamento das importâncias abaixo especificadas, fixando-lhe o prazo de 15 (quinze) dias, a contar da notificação, para que comprove, perante o Tribunal (art. 214, III, a, do Regimento Interno) , o recolhimento das referidas quantias aos cofres da Caixa Econômica Federal, atualizadas monetariamente e acrescidas dos juros de mora, calculados a contar das datas indicadas até o dia do efetivo recolhimento do débito, na forma prevista na legislação em vigor:
	Data de ocorrência
	Valor histórico

	20/8/2004
	10.730,60

	30/9/2004
	3.794,34

	30/9/2004
	15.298,84

	30/9/2004
	9.702,76

	30/9/2004
	5.805,83

	30/9/2004
	3.454,37

	30/9/2004
	6.427,32

	30/9/2004
	10.883,14

	30/9/2004
	12.924,19

	17/3/2005
	829,28

	17/3/2005
	421,77

	17/3/2005
	443,49

	17/3/2005
	1.207,13

	17/3/2005
	259,04

	30/9/2004
	5.791,11

	6/4/2005
	8.266,93

	6/4/2005
	296,25

	6/4/2005
	35,26

	30/9/2004
	7.550,92

	30/9/2004
	5.892,64

	30/9/2004
	6.172,41

	6/4/2005
	4.052,76

	6/4/2005
	6.685,98

	6/4/2005
	6.351,33

	6/4/2005
	1.902,84

	6/4/2005
	3.521,74

	6/4/2005
	7.026,33

	6/4/2005
	1.552,90

	6/4/2005
	2.657,43

9.3. autorizar, desde logo, nos termos dos arts. 26 e 28, inciso II, da Lei 8.443/1992:
9.3.1. o pagamento da dívida em até 36 (trinta e seis) parcelas mensais e consecutivas, se solicitado pela responsável, fixando-se o vencimento da primeira em 15 (quinze) dias, a contar do recebimento da notificação, e o das demais a cada 30 (trinta) dias, devendo incidir sobre cada uma delas os encargos legais devidos, na forma prevista na legislação em vigor, sem prejuízo ao vencimento antecipado do saldo devedor em caso de não comprovação do recolhimento de qualquer parcela, conforme prevê o art. 217, § 2º, do Regimento Interno deste Tribunal;
9.3.2. a cobrança judicial das dívidas, caso não atendida a notificação;
9.4. dar ciência desta deliberação à responsável e ao Procurador-Chefe da Procuradoria da República no Estado de São Paulo, para a adoção da medidas que entender cabíveis;
9.5. arquivar o presente processo.

Tomada de contas especial (TCE) instaurada pela Caixa Econômica Federal (CAIXA), em desfavor do Sr. Cláudio Lysías Gonçalves, empregado da CAIXA, em razão de dano ao erário ocorrido em virtude de desvio de recursos oriundo de pagamentos fraudulentos em contas do FGTS e PIS, operacionalizados por ele na Agência Dezenove de Março/SP, mediante a ocorrência de saques com Alvarás Judiciais falsos ou sem a devida documentação, conforme fatos apurados no Processo Administrativo  SP.1610.2004.A.000005.

Segunda Câmara

Entidades e Órgãos do Governo do Estado de São Paulo.

3. Interessados/Responsáveis:
3.1. Responsável: Claudio Lysias Goncalves (XXX.436.518-XX).

13.1. Ministros presentes: Ana Arraes (Presidente), Augusto Nardes, Aroldo Cedraz (Relator) e Raimundo Carreiro.
13.2. Ministro-Substituto presente: André Luís de Carvalho.

AROLDO CEDRAZ

Adoto como Relatório, a instrução produzida por auditor da Secex-TCE (peça 15) , que contou com a anuência do corpo dirigente da unidade técnica (peças 16-17) e do Ministério Público junto ao Tribunal (peça 18) :
"INTRODUÇÃO
1.	Cuidam os autos de tomada de contas especial (TCE) instaurada pela Caixa Econômica Federal (CAIXA) , em desfavor do Sr. Cláudio Lysías Gonçalves, empregado da CAIXA, em razão de dano ao erário ocorrido em virtude de desvio de recursos oriundo de pagamentos fraudulentos em contas do FGTS e PIS, operacionalizados por ele na Agência Dezenove de Março/SP, mediante a ocorrência de saques com Alvarás Judiciais falsos ou sem a devida documentação, conforme fatos apurados no Processo Administrativo - SP.1610.2004.A.000005.
HISTÓRICO
2.	Em 20/10/2016, com fundamento na IN/TCU 71/2012, alterada pela IN/TCU 76/2016 e DN/TCU 155/2016, o Superintendente Regional - SR São José do Rio Preto solicitou a instauração da tomada de contas especial (peça 2, p. 54) .
3.	O ex-empregado Cláudio Lysías Gonçalves, técnico bancário novo, foi responsabilizado pecuniariamente no processo disciplinar SP.1610.2004.A.000005, cuja apurações resta encerrada. Foi aplicada a penalidade administrativa de demissão por justa causa. 
4.		O fundamento para a instauração da Tomada de Contas Especial, conforme consignado na matriz de responsabilização elaborada pelo tomador de contas, foi a constatação da seguinte irregularidade: 
Desvio de recursos oriundo de pagamentos fraudulentos em contas do FGTS e PIS.
5.	O responsável arrolado na fase interna foi devidamente comunicado e, diante da ausência de justificativas suficientes para elidir a irregularidade e da não devolução dos recursos, instaurou-se a tomada de contas especial.
6.	No relatório do Tomador de Contas (peça 2, p. 56-60) , conclui-se pela responsabilidade do Sr. Cláudio Lysías Gonçalves, Técnico bancário novo, no desempenho de suas funções, pela ocorrência do dano ao erário, no valor total original de R$ 149.938,93, oriundo de saques fraudulentos nas contas de PIS e FGTS de terceiros. 
7.	Em 16/1/2018, a Controladoria-Geral da União emitiu o relatório de auditoria (peça 5, p. 82-84) , em concordância com o relatório do tomador de contas. O certificado de auditoria e o parecer do dirigente do órgão de controle interno concluíram pela irregularidade das presentes contas (peça 5, p. 85 e 86) .
8.		O ministro responsável pela área atestou haver tomado conhecimento das conclusões contidas no relatório e certificado de auditoria, bem como do parecer conclusivo do dirigente do órgão de controle interno, manifestando-se pela irregularidade das contas, e determinou o encaminhamento do processo ao Tribunal de Contas da União (peça 5, p. 89) .
9.	Na instrução inicial (peça 8) , analisando-se os documentos nos autos, concluiu-se pela necessidade de realização de citação para a irregularidade abaixo: 
9.1.	Irregularidade 1: Desvio de recursos oriundo de pagamentos fraudulentos em contas do FGTS e PIS.
9.1.1.	Descrição da irregularidade: Desvio de recursos oriundo de pagamentos fraudulentos em contas do FGTS e PIS, efetuado por meio de alterações cadastrais nas contas de FGTS e PIS envolvidas, mudando dados gerais como: nome dos beneficiários, n° de PIS e data de nascimento, o que facilitou os saques dos saldos existentes nas contas.
9.1.2.	Evidências da irregularidade: Processo Administrativo - SP.1610.2004.A.000005: Relatório Conclusivo (peça 1, p. 57-72) ; Nota Jurídica JURIR/Bauru/SP 16/2004 (peça 1, p. 74-76) ; Relatório Conclusivo - Complementar (peça 1, p. 77-78) ; Nota Jurídica JURIR/Bauru/SP 23/2004 (peça 1, p. 79-83) ; Julgamento do Conselho Disciplinar Regional - AUDIR/CP - CDR 1/2004 (peça 1, p. 109) ;  Julgamento pelo Conselho Disciplinar da Matriz - CDM (peça 1, p. 103) 26/2005, em 2ª instância; Relatório Complementar (peça 1, p. 125-126 e peça 2, p.1-2) ;  Nota Jurídica JURIR-Bauru/SP 18/2005 (peça 2, p. 3) e julgamento definitivo pelo Conselho Disciplinar da Matriz - CDM (peça 2, p. 6) 60/2005, em 2ª instância.
9.1.3.	Normas infringidas: Regulamento de Pessoal da CAIXA - RH 053 01 subitens: 11.2.1.2; 11.2.1.11 e 11.2.1.22; 11.3.1.3; 11.3.1.4 e 11.3.1.5; Normativo do FGTS: FP 005.16; FP 005.17; FP 005.18; FP005.19; FP 005.20; FP 005.21; FP 005.22 e FP 005.23; Normativo do PIS: FP 039.06; FP 039.7; FP 039.8 e FP 039.9; Regime de Alçadas do FGTS, AL 062 00, subitem 3.3.1.
9.2.		Débitos relacionados ao responsável Cláudio Lysías Gonçalves:
	Data de ocorrência
	Valor histórico (R$) 

	20/8/2004
	10.730,60

	30/9/2004
	3.794,34

	30/9/2004
	15.298,84

	30/9/2004
	9.702,76

	30/9/2004
	5.805,83

	30/9/2004
	3.454,37

	30/9/2004
	6.427,32

	30/9/2004
	10.883,14

	30/9/2004
	12.924,19

	17/3/2005
	829,28

	17/3/2005
	421,77

	17/3/2005
	443,49

	17/3/2005
	1.207,13

	17/3/2005
	259,04

	30/9/2004
	5.791,11

	6/4/2005
	8.266,93

	6/4/2005
	296,25

	6/4/2005
	35,26

	30/9/2004
	7.550,92

	30/9/2004
	5.892,64

	30/9/2004
	6.172,41

	6/4/2005
	4.052,76

	6/4/2005
	6.685,98

	6/4/2005
	6.351,33

	6/4/2005
	1.902,84

	6/4/2005
	3.521,74

	6/4/2005
	7.026,33

	6/4/2005
	1.552,90

	6/4/2005
	2.657,43

9.2.1.	Cofre credor: Caixa Econômica Federal.
9.2.2.	Responsável: Cláudio Lysías Gonçalves.
9.2.2.1.	Conduta: Fraudar os pagamentos de contas do Fundo de Garantia por Tempo de Serviço e de contas do Programa de Integração Social na Agência Dezenove de Março/SP, mediante a ocorrência de saques com Alvarás Judiciais falsos ou sem a devida documentação.
9.2.2.2.	Nexo de causalidade: A fraude nos pagamentos de contas do FGTS e do PIS na Agência Dezenove de Março/SP resultou em prejuízo à CAIXA.
9.2.2.3.	Culpabilidade: não há excludentes de ilicitude, de culpabilidade e de punibilidade; é razoável supor que o responsável tinha consciência da ilicitude de sua conduta; era exigível conduta diversa da praticada, qual seja, não fraudar pagamentos de contas do FGTS e do PIS sob guarda da CAIXA. 
10.	Encaminhamento: citação.
11.	Em cumprimento ao pronunciamento da unidade (peça 10) , foi efetuada a citação do responsável, nos moldes adiante:
a)	 Sr. Cláudio Lysías Gonçalves - promovida a citação do responsável, conforme delineado adiante:
	Comunicação: Ofício 1371/2019-TCU/Secex-TCE (peça 12) 
Data da Expedição: 4/4/2019
Data da Ciência: 15/4/2019 (peça 13) 
Nome Recebedor: Cláudio Lysías Gonçalves
Observação: Ofício enviado para o endereço do responsável, conforme pesquisa de endereço no Sistema CPF da Receita Federal (peça 11) 
Fim do prazo para a defesa: 30/4/2019
	
12.	Informamos que as providências inerentes às comunicações processuais foram concluídas. 
13.	Transcorrido o prazo regimental, o responsável permaneceu silente, devendo ser considerado revel, nos termos do art. 12, §3º, da Lei 8.443/1992.
ANÁLISE DOS PRESSUPOSTOS DE PROCEDIBILIDADE DA IN/TCU 71/2012
Prejuízo ao Contraditório e Ampla Defesa
14.		Verifica-se que não houve o transcurso de mais de dez anos desde o fato gerador sem que tenha havido a notificação do responsável pela autoridade administrativa federal competente (art. 6º, inciso II, c/c art. 19 da IN/TCU 71/2012, modificada pela IN/TCU 76/2016) , uma vez que os valores cobrados datam de 20/8/2004 a 6/4/2005 (peça 2, p. 57) , e o responsável foi notificado sobre a irregularidade, pela autoridade administrativa competente, conforme abaixo:
14.1.	Cláudio Lysías Gonçalves, por meio do ofício acostado à peça 2, p. 10, recebido em 21/11/2005, conforme comprovante (peça 2, p. 12) .
Valor de Constituição da TCE 	
15.	Verifica-se que o valor atualizado do débito apurado (sem juros) em 1/1/2017 é superior a R$ 100.000,00, na forma estabelecida conforme os arts. 6º, inciso I, e 19 da IN/TCU 71/2012, modificada pela IN/TCU 76/2016, uma vez que, originalmente, o débito corresponde a R$ 149.938,93 (peça 2, p. 57) . 
16.	A tomada de contas especial está, assim, devidamente constituída e em condição de ser instruída. 
EXAME TÉCNICO
Da validade das notificações:
17.	Preliminarmente, cumpre tecer breves considerações sobre a forma como são realizadas as comunicações processuais no TCU. A esse respeito, destacam-se o art. 179, do Regimento Interno do TCU (Resolução 155, de 4/12/2002) e o art. 4º, inciso III, § 1º, da Resolução TCU 170, de 30 de junho de 2004, in verbis:
Art. 179. A citação, a audiência ou a notificação, bem como a comunicação de diligência, farse-ão:
I - mediante ciência da parte, efetivada por servidor designado, por meio eletrônico, fac-símile, telegrama ou qualquer outra forma, desde que fique confirmada inequivocamente a entrega da comunicação ao destinatário;
II - mediante carta registrada, com aviso de recebimento que comprove a entrega no endereço do destinatário;
III - por edital publicado no Diário Oficial da União, quando o seu destinatário não for localizado
 (...) 
Art. 3º As comunicações serão dirigidas ao responsável, ou ao interessado, ou ao dirigente de órgão ou entidade, ou ao representante legal ou ao procurador constituído nos autos, com poderes expressos no mandato para esse fim, por meio de:
I - correio eletrônico, fac-símile ou telegrama;
II - servidor designado;
III - carta registrada, com aviso de recebimento;
IV - edital publicado no Diário Oficial da União, quando o seu destinatário não for localizado, nas hipóteses em que seja necessário o exercício de defesa.
Art. 4º. Consideram-se entregues as comunicações:
I - efetivadas conforme disposto nos incisos I e II do artigo anterior, mediante confirmação da ciência do destinatário;
II - realizadas na forma prevista no inciso III do artigo anterior, com o retorno do aviso de recebimento, entregue comprovadamente no endereço do destinatário;
III - na data de publicação do edital no Diário Oficial da União, quando realizadas na forma prevista no inciso IV do artigo anterior.
§ 1º O endereço do destinatário deverá ser previamente confirmado mediante consulta aos sistemas disponíveis ao Tribunal ou a outros meios de informação, a qual deverá ser juntada ao respCAIXAivo processo.
 (...) 
18.		Bem se vê, portanto, que a validade da citação via postal não depende de que o aviso de recebimento seja assinado pelo próprio destinatário da comunicação, o que dispensa, no caso em tela, a entrega do AR em "mãos próprias". A exigência da norma é no sentido de o Tribunal verificar se a correspondência foi entregue no endereço correto, residindo aqui a necessidade de certeza inequívoca. 
19.	Não é outra a orientação da jurisprudência do TCU, conforme se verifica dos julgados a seguir transcritos:
São válidas as comunicações processuais entregues, mediante carta registrada, no endereço correto do responsável, não havendo necessidade de que o recebimento seja feito por ele próprio (Acórdão 3648/2013-TCU-Segunda Câmara, Relator Ministro José Jorge) ;
É prescindível a entrega pessoal das comunicações pelo TCU, razão pela qual não há necessidade de que o aviso de recebimento seja assinado pelo próprio destinatário. Entregandose a correspondência no endereço correto do destinatário, presume-se o recebimento da citação. (Acórdão 1019/2008-TCU-Plenário, Relator Ministro Benjamin Zymler) ;
As comunicações do TCU, inclusive as citações, deverão ser realizadas mediante Aviso de Recebimento - AR, via Caixa Econômica Federal, bastando para sua validade que se demonstre que a correspondência foi entregue no endereço correto. (Acórdão 1526/2007-TCU-Plenário, Relator Ministro Aroldo Cedraz) .
20.	A validade do critério de comunicação processual do TCU foi referendada pelo Supremo Tribunal Federal, nos termos do julgamento do MS-AgR 25.816/DF, por meio do qual se afirmou a desnecessidade da ciência pessoal do interessado, entendendo-se suficiente a comprovação da entrega do "AR" no endereço do destinatário:
EMENTA: AGRAVO REGIMENTAL. MANDADO DE SEGURANÇA. DESNECESSIDADE DE INTIMAÇÃO PESSOAL DAS DECISÕES DO TRIBUNAL DE CONTAS DA UNIÃO. ART. 179 DO REGIMENTO INTERNO DO TCU. INTIMAÇÃO DO ATO IMPUGNADO POR CARTA REGISTRADA, INICIADO O PRAZO DO ART. 18 DA LEI nº 1.533/51 DA DATA CONSTANTE DO AVISO DE RECEBIMENTO. DECADÊNCIA RECONHECIDA. AGRAVO IMPROVIDO.
O envio de carta registrada com aviso de recebimento está expressamente enumerado entre os meios de comunicação de que dispõe o Tribunal de Contas da União para proceder às suas intimações.
O inciso II do art. 179 do Regimento Interno do TCU é claro ao exigir apenas a comprovação da entrega no endereço do destinatário, bastando o aviso de recebimento simples. 
21.	No caso vertente, a citação do responsável se deu em endereço proveniente de pesquisa de endereços realizada pelo TCU, especificamente à base de dados do Sistema CPF da Receita Federal (vide parágrafo 11) e foi recebida pelo próprio responsável. A entrega do ofício citatório nesse endereço ficou comprovada.
22.	Nos processos do TCU, a revelia não leva à presunção de que seriam verdadeiras todas as imputações levantadas contra os responsáveis, diferentemente do que ocorre no processo civil, em que a revelia do réu opera a presunção da verdade dos fatos narrados pelo autor. Dessa forma, a avaliação da responsabilidade do responsável não pode prescindir da prova existente no processo ou para ele carreada. 
23.	Ao não apresentar sua defesa, o responsável deixou de produzir prova da regular aplicação dos recursos sob sua responsabilidade, em afronta às normas que impõem o julgamento das contas dos demais responsáveis que derem causa a perda, extravio ou outra irregularidade de que resulte dano ao Erário, conforme Art. 1º, inciso I da Lei Orgânica do TCU.
24.	Mesmo as alegações de defesa não sendo apresentadas, considerando o princípio da verdade real que rege esta Corte, procurou-se buscar, em manifestações do responsável (peça 1, p. 37-38; p. 47 e p. 84-105) e recursos (peça 1, p. 111-122) , na fase interna desta Tomada de Contas Especial, se havia algum argumento que pudesse ser aproveitado a seu favor. 
25.	O responsável se manifestou na fase interna. Na defesa preliminar (peça 1, 37-38 e p. 47) , em seu depoimento colhido pela comissão, quando inquirido sobre a apuração das irregularidades dos saques, o Sr. Cláudio Lysías Gonçalves tentou desqualificar os procedimentos de atendimento aos trabalhadores e de arquivamento de documentos da Agência (1610) Dezenove de Março, o que não justificou seus atos, tendo em vista que reconheceu haver efetuado as alterações cadastrais e os saldos das contas, de maneira, fraudulentas. 
26.	Na defesa escrita, além de outras informações, não se acrescentou aspectos além dos mencionados no depoimento colhido pela comissão apuradora, não trazendo elementos e/ou argumentos suficientes que indicassem a necessidade ou conveniência para realização das diligências solicitas na referida defesa (peça 1, p. 84-105) 
27.	Desta feita, não há, assim, nenhum argumento que possa vir a ser analisado e posteriormente servir para afastar as irregularidades apontadas.
PRESCRIÇÃO DA PRETENSÃO PUNITIVA
28.		Vale ressaltar que a pretensão punitiva, conforme Acórdão 1441/2016-TCU-Plenário, Relator Ministro Benjamin Zymler, que uniformizou a jurisprudência acerca dessa questão, subordinase ao prazo geral de prescrição indicado no art. 205, do Código Civil, que é de dez anos, contado da data de ocorrência da irregularidade sancionada, nos termos do art. 189, do Código Civil, sendo este prazo interrompido pelo ato que ordenar a citação, a audiência ou a oitiva do responsável.
29.	No caso em exame, ocorreu a prescrição, uma vez que os valores cobrados datam de 20/8/2004 a 6/4/2005 (peça 2, p. 57) , e o ato de ordenação da citação ocorreu em 27/3/2019.
30.	Em se tratando de processo em que a parte interessada não se manifestou acerca das irregularidades imputadas, não há elementos para que se possa efetivamente aferir e reconhecer a ocorrência de boa-fé na conduta do responsável, podendo este Tribunal, desde logo, proferir o julgamento de mérito pela irregularidade das contas, conforme os termos dos §§ 2º e 6º do art. 202 do Regimento Interno do TCU (Acórdão 2064/2011-TCU-Primeira Câmara, relator Ministro Ubiratan Aguiar; Acórdão 6182/2011-TCU-Primeira Câmara, relator Ministro Weber de Oliveira; Acórdão 4072/2010-TCU-Primeira Câmara, relator Ministro Valmir Campelo; Acórdão 1189/2009-TCU-Primeira Câmara, relator Ministro Marcos Bemquerer; e Acórdão 731/2008-TCU-Plenário, relator Ministro Aroldo Cedraz) .
31.	Dessa forma, o responsável deve ser considerado revel, nos termos do art. 12, §3º, da Lei 8.443/1992, devendo as contas serem julgadas irregulares, condenando-o ao débito apurado.
CONCLUSÃO
32.		Em face da análise promovida na seção "Exame Técnico", verifica-se que o responsável não logrou comprovar a boa e regular aplicação dos recursos. E, instado a se manifestar, optou pelo silêncio, configurando a revelia, nos termos do § 3º, do art. 12, da Lei 8.443/1992.
33.	Vale ressaltar que a jurisprudência pacífica nesta Corte é no sentido da imprescritibilidade das ações de ressarcimento ao erário (Súmula TCU 282) . Dessa forma, identificado dano ao erário, devese instaurar e julgar o processo de tomada de contas especial para responsabilizar seus agentes causadores, respeitando o direito ao contraditório e à ampla defesa, independentemente de quando ocorreram os atos impugnados.
34.	Verifica-se também que houve a prescrição da pretensão punitiva, conforme análise já realizada.
35.		Tendo em vista que não constam dos autos elementos que permitam reconhecer a boa-fé do responsável, sugere-se que as suas contas sejam julgadas irregulares, nos termos do art. 202, § 6º, do RI/TCU, com a imputação do débito atualizado monetariamente e acrescido de juros de mora, nos termos do art. 202, §1º do RI/TCU, descontado o valor eventualmente recolhido.
36.	Por fim, como não houve elementos que pudessem modificar o entendimento acerca das irregularidades em apuração, mantém-se a matriz de responsabilização presente em anexo.
PROPOSTA DE ENCAMINHAMENTO
	Diante do exposto, submetemos os autos à consideração superior, propondo ao Tribunal:
a)	considerar revel o responsável Cláudio Lysías Gonçalves  (CPF XXX.436.518-XX) , para todos os efeitos, dando-se prosseguimento ao processo, com fulcro no art. 12, § 3º, da Lei 8.443/1992; 
b)	julgar irregulares, nos termos dos arts. 1º, inciso I, 16, inciso III, alínea "d", da Lei 8.443/1992, c/c os arts. 19 e 23, inciso III, da mesma Lei, as contas do responsável Cláudio Lysías Gonçalves  (CPF XXX.436.518-XX) , condenando-o ao pagamento das importâncias a seguir especificadas, atualizadas monetariamente e acrescidas dos juros de mora, calculadas a partir das datas discriminadas até a data da efetiva quitação do débito, fixando-lhe o prazo de quinze dias, para que comprove, perante o Tribunal, o recolhimento das referidas quantias aos cofres da Caixa Econômica Federal, nos termos do art. 23, inciso III, alínea "a", da citada lei, c/c o art. 214, inciso III, alínea "a", do Regimento Interno;  
		Débitos relacionados ao responsável Cláudio Lysías Gonçalves (CPF XXX.436.518-XX) :
	Data de ocorrência
	Valor histórico

	20/8/2004
	10.730,60

	30/9/2004
	3.794,34

	30/9/2004
	15.298,84

	30/9/2004
	9.702,76

	30/9/2004
	5.805,83

	30/9/2004
	3.454,37

	30/9/2004
	6.427,32

	30/9/2004
	10.883,14

	30/9/2004
	12.924,19

	17/3/2005
	829,28

	17/3/2005
	421,77

	17/3/2005
	443,49

	17/3/2005
	1.207,13

	17/3/2005
	259,04

	30/9/2004
	5.791,11

	6/4/2005
	8.266,93

	6/4/2005
	296,25

	6/4/2005
	35,26

	30/9/2004
	7.550,92

	30/9/2004
	5.892,64

	30/9/2004
	6.172,41

	6/4/2005
	4.052,76

	6/4/2005
	6.685,98

	6/4/2005
	6.351,33

	6/4/2005
	1.902,84

	6/4/2005
	3.521,74

	6/4/2005
	7.026,33

	6/4/2005
	1.552,90

	6/4/2005
	2.657,43

Valor atualizado do débito (com juros) , em 16/9/2019: R$ 637.353,84
c) 	autorizar, desde logo, a cobrança judicial das dívidas, caso não atendida a notificação, na forma do disposto no art. 28, inciso II, da Lei 8.443/1992;
d)	autorizar também, desde logo, se requerido, com fundamento no art. 28, inciso I, da Lei 8.443/1992, c/c o art. 217, §§ 1º e 2º, do Regimento Interno, o parcelamento das dívidas em até 36 parcelas, incidindo, sobre cada parcela, corrigida monetariamente, os correspondentes acréscimos legais, fixando-lhe o prazo de quinze dias, a contar do recebimento da notificação, para comprovar, perante o Tribunal, o recolhimento da primeira parcela, e de trinta dias, a contar da parcela anterior, para comprovar o recolhimento das demais parcelas, devendo incidir, sobre cada valor mensal, atualizado monetariamente, os juros de mora devidos, no caso do débito, na forma prevista na legislação em vigor, alertando o responsável de que a falta de comprovação do recolhimento de qualquer parcela importará o vencimento antecipado do saldo devedor, nos termos do § 2º do art. 217 do Regimento Interno deste Tribunal; 
e)	enviar cópia do Acórdão a ser prolatado, bem como do Relatório e do Voto que o fundamentarem à Procuradoria da República no Estado de São Paulo, nos termos do § 3º do art. 16 da Lei 8.443/1992, c/c o § 7º do art. 209 do Regimento Interno do TCU, para adoção das medidas cabíveis; e
enviar cópia do Acórdão que vier a ser proferido à Caixa Econômica Federal e ao responsável, para ciência, informando que a presente deliberação, acompanhada do Relatório e do Voto que a fundamenta, está disponível para a consulta no endereço www.tcu.gov.br/acordaos, além de esclarecer que, caso requerido, o TCU poderá fornecer sem custos as correspondentes cópias, de forma impressa."
É o Relatório.

não há.

Subprocurador-Geral Lucas Rocha Furtado.

TOMADA DE CONTAS ESPECIAL. DESVIO DE RECURSOS ORIUNDO DE PAGAMENTOS FRAUDULENTOS EM CONTAS DO FGTS E DO PIS. CITAÇÃO. REVELIA. IRREGULARIDADE DAS CONTAS. DÉBITO. PRESCRIÇÃO DA PRETENSÃO PUNITIVA. CIÊNCIA. ARQUIVAMENTO.

TOMADA DE CONTAS ESPECIAL (TCE)

Secretaria de Controle Externo de Tomada de Contas Especial (SecexTCE).

Conforme consignado no Relatório precedente, esta Tomada de Contas Especial (TCE) foi instaurada pela Caixa Econômica Federal (CAIXA) , em desfavor de seu ex-empregado, Sr. Cláudio Lysías Gonçalves, em razão de dano ao Erário ocorrido em virtude de desvio de recursos oriundo de pagamentos fraudulentos em contas do FGTS e PIS, operacionalizados por ele na Agência Dezenove de Março/SP, mediante a ocorrência de saques com Alvarás Judiciais falsos ou sem a devida documentação, conforme fatos apurados no Processo Administrativo - SP.1610.2004.A.000005.
2.	A irregularidade praticada pelo Sr. Cláudio Lysías Gonçalves foi devidamente apurada pela Caixa no processo disciplinar SP.1610.2004.A.000005, culminando na aplicação da pena administrativa de demissão por justa causa em razão da constatação de desvio de recursos oriundo de pagamentos fraudulentos em contas do FGTS e do PIS.
3.	Na fase interna, o responsável foi devidamente comunicado e, diante da ausência de justificativas suficientes para elidir a irregularidade e da não devolução dos recursos, instaurou-se a tomada de contas especial, cujo relatório concluiu pela irregularidade das contas e pela responsabilização do Sr. Cláudio Lysías Gonçalves pelo débito apurado (peça 2, p. 56-60) . 
4.	No mesmo sentido foram o Relatório da Auditoria Interna da CEF (peça 5, p. 82-84) , o Certificado de Auditoria (peça 5, p. 85) e o Parecer do Dirigente do Órgão de Controle Interno da CGU (peça 5, p. 86) . O Ministro de Estado da Fazenda atestou seu conhecimento (peça 5, p. 89) .
5. 	No âmbito desta Corte de Contas, o responsável foi regularmente citado pelo débito apurado, mas não atendeu ao chamamento do Tribunal, permanecendo silente, razão pela qual a Secex-TCE propôs considerá-lo revel, dando-se prosseguimento ao processo, de acordo com o art. 12, § 3º, da Lei 8.443/1992. No mérito, sugeriu julgar irregulares as contas do Sr. Cláudio Lysías Gonçalves e condená-lo a restituir os valores desviados, deixando de propor as sanções aplicáveis ao caso em razão da prescrição da pretensão punitiva do Tribunal.
6.	Considerando que os elementos do processo foram adequadamente examinados, contando com a anuência do Ministério Público junto ao Tribunal, incluo seus fundamentos às minhas próprias razões de decidir.
7. 	Por inexistirem elementos que demonstrem a boa-fé do responsável, não há outro encaminhamento a ser dado ao presente processo que não o julgamento pela irregularidade destas contas especiais condenando-o pelo débito apurado nos autos. 
8.	Com fundamento no art. 16, § 3º, da Lei 8.442/92, deve ser remetida cópia dos autos ao Procurador-Chefe da Procuradoria da República nos Estado de São Paulo, para as providências que entender cabíveis.
Ante o exposto, acolho a proposta de encaminhamento da unidade técnica, que contou com a anuência do Ministério Público, e Voto no sentido de que o Tribunal adote a deliberação que ora submeto à apreciação deste Colegiado.
TCU, Sala das Sessões Ministro Luciano Brandão Alves de Souza, em 19 de novembro de 2019.
AROLDO CEDRAZ 
Relator